【裁判字號】    96,訴,647
【裁判日期】    970530
【裁判案由】    偽證
【裁判全文】
臺灣雲林地方法院刑事判決               96年度訴字第647號
公  訴  人  臺灣雲林地方法院檢察署檢察官
被      告  甲○○原名：張文.
上列被告因偽證案件，經檢察官提起公訴（96年度偵緝字第239
號），本院判決如下：
    主  文
甲○○證人，於執行審判職務之公署審判時及於檢察官偵查時，
於案情有重要關係之事項，供前具結，而為虛偽陳述，處有期徒
刑壹年貳月，減為有期徒刑柒月。
    事  實
一、甲○○明知關於乙○○於民國94年7 月30日為警查獲之槍彈
    ，並非綽號「阿文」之劉邦文於該查獲之前1 日（即94年7
    月29日）放置於乙○○位在雲林縣灣西村正義西路57號之住
    處。竟就劉邦文有無將該查獲槍彈放置於乙○○住處及何時
    攜往等事項，關乎乙○○是否持有查獲槍彈，進而足以影響
    檢察官及法官就乙○○所涉槍砲案件中是否構成持有槍彈犯
    行之重要關係事項，基偽證之犯意，而為下列行為：
  (一)當臺灣雲林地方法院檢察署檢察官以94年度偵字第4072號關
    於乙○○槍砲案件開庭偵查之時，甲○○先於95年1 月12日
    下午3 時38分，以證人身份供前具結後證稱：「是．．．一
    個綽號「阿文」的劉邦文的人帶來的（指查獲槍彈），他要
    進門時，他拿一個透明的塑膠袋至被告住處旁邊的空地埋起
    來，．．．我沒問他是在幹麼，他走後，我去把它挖起來，
    我打算問被告要如何處理，可是他剛好去醫院，．．．當時
    樓下車庫也有二袋花生，我就把它（指查獲槍彈）放進裡面
    去，隔天就被捉了」等語。又於95年3 月2 日之同一偵查庭
    中，以證人身份供前具結後證稱：「（問：槍枝是放在車庫
    裝花生的麻布袋裡？）是我放的，我是看到「阿文」有去埋
    東西，我看他走時沒有拿走，我就出去看，看到之後，我就
    裝在裝花生的麻布袋。（問：那時乙○○在哪？）在醫院。
    阿文就在乙○○家等他，直到乙○○回來，阿文才離開，乙
    ○○也在同一時間離開去醫院。（問：槍枝怎麼會放在屋裡
    ？）是我拿到屋裡的，我本來要問乙○○如何處理，可是還
    沒有問到槍枝怎麼處理，後來，隔天警察就來了。（問：槍
    枝是你連同麻布袋一起拿到屋裡的？）是，就是當天傍晚，
    阿文去的那天，隔天就被查獲了。」等語，而為虛偽陳述，
    足以影響乙○○所涉槍砲案件之偵查結果。
  (二)復於95年10月18日在本院94年度訴字第415號就乙○○同一
    槍砲案件法官開庭審理之際，以證人身份供前具結後證稱：
    我想說他怎麼東西留在鴿子籠那邊沒有拿走，我就過去鴿子
    籠看他留什麼，他只是用土蓋住而已，沒有很深，我撥開看
    到一個透明的塑膠袋包一支槍，我想說他要害我們，我想說
    他送兩包花生來，我就把槍放在花生麻布袋中，然後，我就
    打電話給我老大乙○○，我要看他什麼時候回來，我不敢在
    電話中亂講，他人在醫院，我問他何時回來，我有要緊的事
    情要跟他講，．．．他問我什麼重要的事情，等他回來再說
    ，我人累了，我就去睡了，我也沒有遇到他人（指乙○○）
    ，隔天就被從醫院帶到刑事組等語，而為虛偽陳述，足以影
    響乙○○所涉槍砲案件之裁判結果。
二、案經本院向臺灣雲林地方法院檢察署告發後偵查起訴。
    理  由
一、程序部分（證據能力之認定）：
    按被告以外之人於審判外之陳述，雖不符刑事訴訟法第159
    條之1 至之4 等4 條之規定，而經當事人於審判程序同意作
    為證據，法院審酌該言詞陳述或書面陳述作成時之情況，認
    為適當者，亦得為證據，刑事訴訟法第159 條之5 第1 項定
    有明文。查本案檢察官起訴認被告涉犯上開罪嫌所憑之臺灣
    雲林地方法院檢察署94年度偵字第4072號卷95年1 月12日偵
    訊筆錄及結文、同上檢察署94年度偵字第4072號卷95年3 月
    2 日偵訊筆錄及結文、本院94年度訴字第415 號審判筆錄及
    結文、劉邦文個人基本資料查詢結果，及被告96年8 月17日
    偵查筆錄等證據，業經被告於本院審理時表示對該等證據之
    證據能力不爭執，同意使用作為認定事實之依據；本院復審
    酌上開文書、陳述作成時，較無人情施壓或干擾之情形，以
    之作為證據亦屬適當，是上開文書、陳述均具有證據能力。
二、爭執、不爭執事項：
  (一)不爭執事項：
  1.被告於臺灣雲林地方法院檢察署94年度偵字第4072號95年1
    月12日及95年3 月2 日偵訊時具結，並為乙○○槍砲案件作
    證。
  2.被告於本院94年度訴字第415 號乙○○槍砲案件審理時具結
    作證。
  3.劉邦文於94年7 月19日死亡。
  4.乙○○槍砲案之槍枝，係被查獲之前一日（即94年7 月29日
    ），經人放置在乙○○家中。
  (二)爭執事項：
    乙○○涉案之槍枝，是否為劉邦文所持有？而非乙○○持有
    ？
三、訊據被告甲○○矢口否認有何偽證犯行，並辯稱：槍真的是
    劉邦文的，也是劉邦文帶來的，可能是他帶槍來的時間伊記
    錯了，只是伊沒有證據可以證明。當時事情已經過了1 、2
    年了，可能伊的印象有錯誤。現在乙○○也已經被判刑了，
    伊怎麼說對他的案件也不會有影響，但是槍就真的不是乙○
    ○的云云，資為抗辯。經查：
  (一)被告於案外人乙○○涉犯槍砲於本院95年度訴字第415 號之
    案件審理中結證稱：之前是一個叫劉邦文的人來家裡要找乙
    ○○，那時我老兄不在家，我看他留兩包花生在樓梯那邊，
    我在養鴿子，他走到養鴿籠旁邊放一包東西在那裡．．．他
    走之後，我老大乙○○還沒有回來．．．我想說他怎麼東西
    留在鴿子籠那邊沒有拿走，我就過去鴿子籠看他留下什麼，
    他只是用土蓋住而已，沒有很深，我撥開看到一個透明的塑
    膠袋包一支槍，我想說他要害我們，我想說他送兩包花生來
    ，我就把槍放在花生麻布袋中，然後，我就打電話給我老大
    乙○○，我要看他什麼時候回來，我不敢在電話中亂講，我
    問他何時回來，我有要緊的事情要跟他講，他說他沒有辦法
    回來，他說在醫院．．．等他回來再說，我人累了，我就去
    睡了，我也沒有遇到他人，隔天就被從醫院帶到刑事組等語
    （詳見95年度蒞字第2165號卷第11-31 頁背面、96年度他字
    第125 號第13-14 頁、96年度他字第125 號第14頁結文、本
    院95年度訴字第415 號案件95年10月18日審判筆錄及結文）
    ，及我將花生袋放在二樓往三樓樓梯那邊等語（見同上審判
    筆錄第11頁正面），互酌觀之，該槍枝若果係「劉邦文」裝
    在塑膠袋包而以土蓋住，被告既心想可能係「劉邦文」要害
    他們，何以不將槍枝放回原處，卻將槍枝放在於花生袋內，
    而該花生袋又置於屋內之二樓往三樓之樓梯處，被告此語瑕
    疵互見，自與常情有悖，顯係故意捏造「劉邦文」持有槍枝
    之事實，足以影響乙○○涉犯槍砲案件之裁判結果，洵堪認
    定。
  (二)又被告於臺灣雲林地方法院檢察署94年度偵字第4072號關於
    乙○○涉犯槍砲案件之95年1 月12日偵訊時具結證稱：當時
    樓下車庫也有二袋花生，我就把它放進裡面去，隔天，就被
    捉了等語（見該偵卷第22頁反面），及同偵查案件95年3 月
    2 日偵訊時具結證稱：槍枝是我連同麻布袋一起拿到屋裡的
    ，就是當天傍晚，阿文去的那一天，隔天就被查獲了（見同
    偵卷第27頁），暨於本院95年度訴字第415 號案件審理中結
    證稱：槍枝是之前一個叫劉邦文的人來家裡要找乙○○放的
    ，隔天就被帶至刑事組等語（詳見該日審判筆錄第6 頁），
    ，互參可知被告明確指出劉邦文拿槍枝至乙○○家中之時間
    為被查獲之「前一日」，而乙○○涉犯槍砲案件被查獲時為
    94 年7月30日，被查獲之前一日亦即94年7 月29日。然觀之
    「劉邦文」個人基本資料查詢結果（見94年度偵字第4072號
    卷第55頁反面），此亦為被告所不爭執，而劉邦文既早於94
    年7 月19日死亡，怎可能於死亡後10日再持槍砲至乙○○住
    處，雖被告一再辯稱該槍枝確實是劉邦文帶來的，日期可能
    記錯云云。衡諸常情，人之記憶雖屬有限，而就日曆日期可
    能記錯，惟乙○○被查獲之「前一日」或「前十一日」，其
    時間經過之長短歷程，是為「前一日」或「前十一日」，應
    無認知錯誤之可能，被告以日期可能記錯置辯，委無足採。
    由此更可知，案外人乙○○涉犯之槍砲確非劉邦文於被查獲
    前一日放置乙○○家中，該槍砲是「劉邦文」或「乙○○」
    持有，此乃屬於犯罪構成要件之一，被告於該案件之偵查及
    審理中故意為虛偽陳述，顯足以影響乙○○槍砲案件偵查及
    法院裁判之結果，堪認明確。
  (三)另證人乙○○於本院審理時結證稱：阿文不知道是18日還是
    19日拿花生來送我的，不過他送我花生的隔天我就聽說他心
    臟怎麼樣的死掉，阿文他們夫妻一起來的，劉邦文去我家時
    ，有遇到我，但是我剛好要去醫院，我去醫院之後，他們說
    要在那邊等我，但是我回來之前，他們已經走了等語（詳見
    本院卷第85頁），及被告於乙○○槍砲案件中證稱：「阿文
    就在乙○○家等他，直到乙○○回來，阿文才離開，乙○○
    也在同一時間離開去醫院」等語（見94年偵字第4072號卷第
    27頁），一稱乙○○回來時劉邦文已經走了，一稱乙○○回
    來劉邦文才離開等情，互核二者大相逕庭。證人乙○○與被
    告既同時經歷劉邦文來訪之事實，竟就有無見到劉邦文之過
    程陳述不一，顯係故意捏造劉邦文攜帶查獲槍砲至乙○○家
    中之場景，被告於乙○○涉犯槍砲案件中所為之證述顯屬虛
    偽之陳述，自足以影響檢察官偵查及法院裁判之結果，堪以
    認定。
  (四)綜上所述，被告就乙○○所涉槍砲案件之偵查及審理中所為
    供前具結而為虛偽陳述，有各該筆錄之記載及結文可稽，且
    此部分事項足以影響案外人乙○○所涉槍砲案件偵查及裁判
    之結果，係屬案情有重要關係之事項，本件事證已臻明確，
    被告所辯要無足採，其犯行洵堪認定。
四、論罪科刑之理由：
  (一)按刑法上偽證罪，不以結果發生為要件，一有偽證行為，無
    論當事人是否因而受有利或不利之判決，均不影響其犯罪成
    立。而該罪所謂於案情有重要關係事項，則係指該事項有無
    ，足以影響於裁判結果者而言（最高法院71年臺上字第8127
    號判例參照）。故所謂於案情有重要關係事項，應係指該事
    項有無，足以影響於裁判結果，並與案件真正事實相悖，足
    以陷偵查或審判於錯誤危險者而言。蓋證人就此種事項為虛
    偽陳述，則有使偵查、裁判陷於錯誤之危險，故以之為偽證
    罪。本案被告甲○○於另案被告乙○○被訴持有槍砲案件偵
    查及法院審理時虛偽證述係劉邦文持有而放置乙○○住處云
    云，足以影響檢察署及法院對於乙○○有無持有槍砲事實之
    認定，被告之陳述內容，自屬對案情有重要關係之事項。核
    被告甲○○所為，係犯刑法第168 條之偽證罪。
  (二)次按偽證罪為侵害國家法益之犯罪，其罪數應以訴訟之件數
    為準，行為人雖先後二度偽證，然僅一件訴訟，應論以單純
    一罪，無連續犯罪之可言（最高法院72年臺上字第3311號判
    例參照）。本件被告雖於偵查中二次及第一審審判中一次具
    結而為虛偽陳述，其所為均係對於同一訴訟案件（乙○○涉
    犯槍砲案件），為侵害一個國家審判權法益，自應僅成立單
    一之偽證罪，無適用95年7 月1 日修正前之刑法第56條規定
    論以連續犯之問題，附為說明。
  (三)爰審酌被告於偵查及審判中以證人身分具結後，罔顧法律上
    應為真實陳述之義務，為迴護另案被告乙○○，竟為虛偽陳
    述，其影響真實發現及對犯罪審判甚大，而刑事訴訟法採行
    改良式當事人進行主義，對於犯罪事實之認定，除依憑物理
    性證據認定外，諸多仰賴被告以外之人供述證據，自不容被
    告以外之人，於法院作證時任意為不實供述，因而妨害法院
    依正當法律程序，為真實發現及人權保障，對司法審判之正
    確性產生危害，且浪費國家司法資源，其犯罪之目的、手段
    ，及其於犯罪後仍飾詞狡辯，犯後態度不佳等一切情狀，茲
    量處如主文所示之刑，以資儆懲。至於檢察官認應量處有期
    徒刑1 年6 月，本院考量上情，認該求刑稍嫌過重，附此敘
    明。
  (四)末按犯罪在96年4 月24日以前者，除另有規定外，有期徒刑
    、拘役或罰金，減其刑期或金額2 分之1 ，並應於判決主文
    同時諭知其宣告刑及減得之刑，中華民國九十六年罪犯減刑
    條例第2 條第1 項第3 款、第7 條分別定有明文。本案被告
    之犯罪時間係在95年1 月12日、95年3 月2 日、95年10月18
    日等3 次，均係在96年4 月24日以前，所犯之罪合於前揭條
    例規定，又無不予減刑情事，自應依上開規定，於裁判時依
    法減其宣告刑2 分之1 為如主文所示。
五、應適用之法律：
  (一)刑事訴訟法第299 條第1項前段。
  (二)刑法第168 條，中華民國九十六年罪犯減刑條例第2 條第1
    項第3 款、第7 條。
本案經檢察官董和平到庭執行職務。
中    華    民    國    97    年    5     月    30    日
                  刑事第四庭    審判長法  官  吳福森
                                      法  官  曾鴻文
                                      法  官  李淑惠
以上正本證明與原本無異。
如不服本判決，應於判決收受後10日內，向本院提出上訴狀（須
附繕本）。
                                      書記官  林佳慧
中    華    民    國    97    年    5     月    30    日
附錄論罪法條
中華民國刑法第168條（偽證罪）
於執行審判職務之公署審判時或於檢察官偵查時，證人、鑑定人
、通譯於案情有重要關係之事項，供前或供後具結，而為虛偽陳
述者，處7 年以下有期徒刑。


司法院資訊處製作；財團法人民間司法改革基金會備份。
